臺灣高雄地方法院刑事判決　　　　　　 100年度訴緝字第53號
公　訴　人　臺灣高雄地方法院檢察署檢察官
被　　　告　陳瀚宇
選任辯護人　張清雄律師
　　　　　　蔡孟珊律師
上列被告因違反毒品危害防制條例案件，經檢察官提起公訴（98
年度偵字第12358 號）及追加起訴（98年度偵字第23003 號），
本院判決如下:
    主  文
陳瀚宇犯如附表所示之肆罪，各處如附表所示之刑。應執行有期
徒刑玖年。扣案空夾鏈袋拾壹包，沒收之。未扣案販賣第二級毒
品及第三級毒品所得財物新臺幣壹萬元，沒收之，如全部或一部
不能沒收時，以其財產抵償之。
其餘被訴部分，均無罪。
    事  實
一、陳瀚宇前因施用毒品案件，經本院以96年度簡字第5775號判
    決處有期徒刑4 月確定，並於民國97年6 月10日易科罰金執
    行完畢。猶不知悔改，明知甲基安非他命、搖頭丸、K 他命
    分別係經公告列為毒品危害防制條例第2 條第2 項第2 款、
    第3 款之第二級毒品、第三級毒品，不得持有、販賣，竟意
    圖營利，基於販賣第二級毒品、第三級毒品之犯意，分別於
    ：
  (一)98年4 月17日晚上11時許，在其位於高雄市○○路130 號6
    樓租屋處，販賣甲基安非他命1 小包（驗前淨重0.136 公克
    、驗後淨重0.131 公克）予邱建榮，並收取新臺幣（下同）
    500 元之價金。
  (二)98年5 月14日下午3 時許，在位於高雄市○○○路之簡愛汽
    車旅館，販賣甲基安非他命1 小包（驗前淨重0.05公克、驗
    後淨重0.045 公克）、搖頭丸3 顆（驗前淨重0.847 公克、
    驗後淨重0.838 公克）、愷他命14包（驗前淨重7.682 公克
    、驗後淨重7.857 公克）及硝甲西泮10顆（驗前淨重1.87公
    克、驗後淨重1.864 公克）予黃敬元，並收取合計6000元之
    價金。
  (三)98年6 月20日下午3 時許，在其位於高雄市85大樓17之14號
    住處，販賣愷他命2 包（僅扣得1 包，驗前淨重0.545 公克
    、驗後淨重0.54公克）予黃敬元，並收取700 元之價金。
  (四)98年7 月底某日，在其友人陳怡雯位於高雄市尖美百貨附近
    租屋處，販賣愷他命10公克予陳怡雯，並收取2800元之價金
    。
  (五)嗣因邱建榮、黃敬元二人為警查獲，供出毒品來源，經警調
    閱陳瀚宇通聯紀錄並清查與之通聯人士，始悉上情。
二、案經高雄市政府警察局移送臺灣高雄地方法院檢察署檢察官
    偵查起訴。
    理  由
甲、程序方面：
一、證人邱建榮於警詢中之陳述，具有證據能力：按被告以外之
    人於審判中發生死亡等無從為直接審理之原因時，其於司法
    警察官或司法警察調查中所為之陳述，經證明具有特別可信
    之情況，且為證明犯罪事實之存否所必者，得為證據，刑事
    訴訟法第159 條之3 定有明文。查本件證人邱建榮前於警詢
    中，就其持有之甲基安非他命如何而來為詳細陳述，惟其經
    本院傳喚、拘提均未到案，有送達證書、拘票報告書各乙份
    在卷可稽（參本院訴緝第53號卷第163 頁、第176 頁至第17
    8 頁），客觀上有不能於審判中到庭接受詰問之情形。且本
    院觀之證人邱建榮係於甫取得甲基安非他命離開被告陳瀚宇
    住處不久，旋為警查獲，而依卷內資料所示，其又與被告並
    無任何恩怨，是其在此倉促瞬間，惡意誣指被告販賣毒品可
    能性甚低，其所為陳述客觀上堪認具有特別可信之情況，且
    為證明被告是否犯罪所必要，依上開說明，其於警詢之陳述
    ，自具有證據能力。
二、證人邱建榮於檢察官偵訊中之陳述，具有證據能力：按刑事
    訴訟法第158 條之3 規定：按被告以外之人於偵查中向檢察
    官所為之陳述，本質上屬於傳聞證據，基於保障被告在憲法
    上之基本訴訟權，除該被告以外之人死亡、身心障礙致記憶
    喪失或無法陳述、滯留國外或所在不明而無法傳喚或傳喚不
    到、或到庭後拒絕陳述等情形外，如已經法院傳喚到庭具結
    而為陳述，並經被告之反對詰問，前揭非以證人身分而在檢
    察官面前未經具結之陳述筆錄，除顯有不可信之情況者外，
    得為證據（最高法院96年度台上字第3527號判決意旨參照）
    。查本件證人邱建榮客觀上顯有不能於審判中到庭接受詰問
    之情形，已無從依法踐行詰問程序，有如前一、部分所述，
    而其於檢察官偵訊中所為之陳述，業經具結，且如前一、部
    分所述，具有特別可信之情況，揆諸首開最高法院判決意旨
    ，其於檢察官偵訊中之陳述，自得為本件之證據。
三、證人陳怡雯於偵訊中之陳述，具證據能力：證人陳怡雯於偵
    查中所為之證述（參偵一卷第111 頁至第112 頁），業經具
    結以擔保其陳述之真實性，而依卷內資料所示，其陳述並無
    顯不可信之情況，復於審判中到庭接受交互詰問，被告之對
    質詰問權已受有保障，依刑事訴訟法第159 條之1 第2 項規
    定，證人陳怡雯於偵查中向檢察官所為之陳述，自得作為證
    據。
四、至本判決所引用其他據以認定事實之各項證據，均於審理程
    序中詢問當事人及辯護人，使其就證據能力之有無表示意見
    ，而當事人、辯護人對其證據能力均不爭執。經本院於審判
    中依各該證據之性質，以法定調查程序及方法，逐一調查並
    使當事人及辯護人表示意見，復查無法定證據取得或使用禁
    止之情形，應認均有證據能力。
乙、實體方面：
壹、有罪部分：
一、訊據被告矢口否認有何販賣毒品犯行，辯稱：伊雖認識邱建
    榮、黃敬元、陳怡雯等人，但並沒有販賣毒品給他們，而是
    跟他們一起購買毒品等語（參審訴緝卷第5 頁），經查：
  (一)事實一、(一)部分：
  1.此部分之事實，業據證人邱建榮於警詢中證稱：伊於98年4
    月18日0 時03分，在高雄市○鎮區○○路130 號前，經警方
    表明身分後並詢問伊身上有無違禁品後，伊就從褲子右邊口
    袋拿起安非他命1 小包（0.2 公克）交由警方，該毒品係伊
    在該址6 樓向陳瀚宇以500 元購得，購買方式是由伊直接到
    高雄市○鎮區○○路130 號前，6 樓之人透過監視看到伊本
    人後，會按下電源開關，讓樓下電動門開門，伊就進入搭電
    梯往6 樓上去，出電梯後就有人會開門讓伊進屋，伊就向陳
    瀚宇說要拿500 元，並直接拿出現金500 元給陳瀚宇，當時
    陳瀚宇在打電腦就順手從身旁所擺放之塑膠盒內拿出安非他
    命1 小包交給伊，之後伊就直接搭電梯往下樓離開。伊前後
    總共向陳瀚宇購買3 次安非他命，每次以500 元購買等語（
    參偵一卷第27頁至第30頁）；於偵訊中證稱：伊於98年4 月
    18日凌晨0 時3 分，在育樂路130 號前，因毒品案件被警查
    獲，該毒品是伊向陳瀚宇買的，伊總共向向陳瀚宇購買過3
    次毒品，第3 次是於98年4 月17日晚上11時50分許去陳瀚宇
    家中購買500 元安非他命，當時現場還有另一名伊沒有看過
    之女生在場。該次伊向陳翰宇購買買安非他命，並沒有打電
    話，伊直接到他住處大樓樓下，他透過閉路電視看大樓樓下
    影像確定後讓伊上去，伊向陳瀚宇購買完下樓後，約3 至5
    分鐘就被警察臨檢，該地點距離陳瀚宇住處不到150 公尺等
    語明確（參偵一卷第32頁至35頁、第64頁至第65頁、第76頁
    至第77頁），而證人邱建榮所證當日遭查獲之情形，核與證
    人即查獲員警於本院審理中證稱：當天警方分二組人，一組
    在被告樓下查看大樓進出人員，一組在被告六樓住處樓梯口
    ，樓下員警發現有人要上樓時，會通報上樓人員特徵，六樓
    人員再去確認是否有進入被告住處，當時發現邱建榮進入被
    告住處後再出來，就通知樓下員警盤查等語相符（參本院卷
    第121 頁）。本院衡之證人邱建榮係甫離開被告陳瀚宇住處
    不久，旋為警查獲持有毒品，又與被告並無任何恩怨，在遭
    查獲倉促瞬間，惡意誣指被告販賣毒品可能性甚低，且證人
    邱建榮亦無任何施用毒品案件在偵查或審理中，而有供出上
    游以換取減刑恩典之動機，此有臺灣高等法院被告前案紀錄
    表附卷可稽（參本院訴緝54號卷第17 0頁、第171 頁），佐
    以卷內資料所示，證人邱建榮上開警詢、偵訊之證述，並未
    受有何威脅、利誘或其他不法行為。從而，證人邱建榮於警
    詢、偵訊之證述自具有高度憑信性。此外扣案晶體1 小包（
    參偵一卷第49頁至第50頁扣押筆錄；本院訴緝54號卷第97頁
    扣押物品清單），經送鑑定結果，呈甲基安非他命陽性反應
    ，有高雄醫學大學附設中和紀念醫院98年9 月15日報告編號
    0000-000號檢驗報告在卷可佐（參本院訴緝卷第98頁），足
    認證人邱建榮自被告處所購得之毒品確為甲基安非他命無疑
    ，此部分之事實堪以認定。
  2.至辯護人雖以警方於查獲證人邱建榮後，旋至被告住處搜索
    ，卻未扣得任何毒品，認被告並未有何證人邱建榮所述販賣
    毒品行為等語。惟查本件警方在現場扣有大量夾鏈袋（參偵
    二一卷第48頁扣押物品目錄表、偵三卷第57頁頁照片），若
    非被告持有大量毒品，實無需如此大量夾鏈袋以備分裝，參
    以高雄市政府警察局解送人犯報告書載稱：警方要求被告開
    門時，因被告拒不配合，經警破壞門鎖方能進入屋內，期間
    聽到屋內將物品持續丟入馬桶沖走聲音等語（參98偵1235 8
    號卷第2 頁、第13頁詢問筆錄），衡情被告若未持有任何毒
    品，於警方查察時，自無寧可讓警方破壞門鎖，卻遲不開門
    之理，該報告書中所載被告以馬桶沖走物品等語應堪採信。
    是本件自難以現場未扣有任何毒品，逕為有利被告之認定，
    附此敘明。
  (二)事實一、(二)、(三)部分：
  1.此部分之事實，業據證人黃敬元於本院審理中證稱：98年5
    月15日在高雄市○○區○○路35之1 號前為警攔查（下簡稱
    第一次查獲），警察在伊YGH-719 號機車置物箱，搜得第二
    級毒品甲基安非他命1 包、搖頭丸3 顆，愷他命14顆，一粒
    眠10顆，上開毒品均係伊所有，係於98年5 月14日下午3點
    在高雄市○○路簡愛汽車旅館以6000元向被告陳瀚宇購買；
    98年7 月15日曾經在保泰路被警察查獲（下簡稱第二次查獲
    ），販賣一包「K 他命」與潘志宏，「K 他命」是向陳瀚宇
    購買，時間是在6 月20日向陳瀚宇購買，購買的地點是85大
    樓商務行館17樓之14號房等語明確（參本院訴緝卷第199 頁
    至第200 頁），本院衡之證人黃敬元與被告亦無任何恩怨，
    是其惡意誣指被告販賣毒品可能性甚低，且證人黃敬元於第
    一次為警查獲時，亦無任何施用毒品案件在偵查或審理中，
    而有供出上游以換取減刑恩典之動機，此有臺灣高等法院被
    告前案紀錄表附卷可稽（參本院98年度審訴字第3791號卷第
    5 頁），其於本院審理中上開向被告購買毒品所證，自具有
    高度憑信性。復因本院審理時，距離本件案發時間已長達2
    年，且依證人黃敬元於警詢、偵訊所陳，向被告購買毒品次
    數並非單一（參偵一卷第89頁、第96頁），是其對各次購買
    毒品種類、數量有所混淆、誤認，非難想像，此可由其於本
    院審理中陳稱：「看我警詢時如何陳述，因為剛查獲的時候
    ，時間比較接近，我的記憶比較清楚」等語而明。爰依其於
    98年5 月15日警詢中陳稱：伊係於98年5 月14日下午3 時許
    ，在高雄市○○路簡愛汽車旅館以6000元代價，向瀚宇購得
    扣案毒品等語（參高市警鹽分偵字第0980006768號卷第3 頁
    ）；於98年7 月15日警詢中陳稱：一次向陳瀚宇購買2 包愷
    他命，價錢700 元等語（參高市警刑大偵字第0980010014
    號卷第5 頁），為認定被告販賣毒品種類、金額之依據。此
    外第一次查獲時扣有外型為晶體、粉末及錠劑之毒品；第二
    次查獲時則扣有愷他命1 包，分別有高雄市政府警察局刑警
    大隊及高雄市政府警察局鹽埕分局搜索扣押筆錄在卷可憑（
    參高市警刑大偵10字第0980010014號卷第22頁至第25頁、高
    市警鹽分偵字第0980006768號卷第5 頁至第10頁）。而經送
    驗結果，第一次查獲扣得晶體1 包呈甲基安非他命陽性反應
    （驗前淨重0.05公克、驗後淨重0. 045公克）；錠劑3 顆呈
    MDMA及愷他命陽性反應（驗前淨重0.847 公克、驗後淨重0.
    83 8公克）；粉末14包呈愷他命陽性反應（驗前淨重7.682
    公克、驗後淨重7.857 公克）；錠劑10顆呈硝甲西泮陽性反
    應（驗前淨重1.87公克、驗後淨重1.864 公克），有高雄醫
    學大學附設中和紀念醫院98年7 月14日報告編號9807-56 號
    、9807-57 號、9807-58 號、9807-59 號檢驗報告4 紙在卷
    可考（參98毒偵3140號卷第27頁至第30頁）；第二次查獲扣
    得之粉末，則呈愷他命陽性反應（驗前淨重0.545 公克、驗
    後淨重0.54公克），有上開醫院98年8 月11日報告編號9808
    -43 號檢驗報告在卷可憑（參98偵21085 號卷第27頁），足
    認證人黃敬元於98年5 月14日所購買之毒品分別為甲基安非
    他命、搖頭丸、K 他命、硝甲西泮；於98年6 月20日所購買
    之毒品為愷他命無疑，此部分之事實，堪以認定。
  2.至證人黃敬元於其個人所涉案件，在警詢、偵訊中就向被告
    購買毒品時間、種類、金額、次數之陳述（即98毒偵3140號
    ；100 上更(一)34號），雖與於被告所涉案件（即本案）為證
    時，在偵訊中之陳述略有不同（參偵一卷第96頁），然本院
    衡之檢察官偵查被告本案時，距證人黃敬元因案遭查獲時，
    業已數月久，且證人黃敬元向被告購買毒品次數並非單一，
    其對細節部分記憶不清或混淆，乃係當然，然其對於所持有
    之毒品均係向被告所購買及購買地點，則始終陳述如一，自
    難執此細節部分略有不同，而認其所證為不可採，並依證人
    黃敬元於本院審理中陳稱就細節部分應以查獲時之警詢筆錄
    為準等語（參本院卷第201頁）附此敘明。
  (三)事實一、(四)部分：
  1.此部分之事實業據證人陳怡雯於偵訊中證稱：在7 月或8 月
    時，伊住尖美百貨後面，伊打電話給愛紗，之後愛紗與她男
    友、陳瀚宇一起來伊尖美百貨後面住處，伊在住處跟陳瀚宇
    買10公克愷他命，共2700元或2800元等語（參偵一卷第111
    頁、第112 頁）；於本院審理中證稱：偵查中第三次向被告
    購買毒品是打電話給愛莎，叫愛莎找她男朋友及陳瀚宇到伊
    住家，當天伊陳瀚宇買了10件K 他命，一共2800元，當天愛
    莎及其男友有到伊住處，伊把錢很直接、明顯交給陳瀚宇，
    如果有人在房間一定會看得到，愛莎就是林月彤等語明確（
    參本院卷第108 頁、第110 頁、第111 頁），核與證人林月
    彤於本院審理中證稱：98年7 月底，陳瀚宇、伊及伊男朋友
    3 個人一起到陳怡雯住處，當時她的住處有她及她男朋友，
    她跟她男朋友有當面向陳瀚宇買了10包K 他命，價錢是2800
    元，雖然詳細過程伊不大清楚，但伊當時有看到陳瀚宇與陳
    怡雯及其男友在討論交易毒品的事，也有看到陳怡雯或其男
    友交錢給陳瀚宇等語相符（參本院卷第112 頁、第113 頁）
    。而證人林月彤與被告以乾兄妹相稱（參本院卷第112 頁）
    ，二人關係自係甚佳，並無誣指被告販賣毒品之可能，雖其
    於本院審理中對於被告交付毒品之種類又逕自證稱為：搖頭
    丸等語（參本院卷第113 頁），惟本院衡之證人陳怡雯與被
    告交易毒品時，證人林月彤僅係在旁，被告交付證人陳怡雯
    毒品之種類、數量；證人陳怡雯交付被告之金額，均未由證
    人林月彤經手，且當日證人林月彤又僅有施用搖頭丸（參本
    院卷第115 頁背面），而本院審理時，距交易日期業已長達
    2 年，其對證人陳怡雯2 年前購買毒品種類、金額有所誤認
    ，均與常情無違，然就被告確實有販賣毒品予證人陳怡雯之
    過程，則與證人陳怡雯證述互相一致，自可採為被告確實販
    賣毒品予證人陳怡雯之補強證據，此部分之事實，亦堪認定
    。
  2.至辯護人以證人林月彤當天施用毒品，精神狀態不佳，且就
    被告交付予證陳怡雯毒品種類前後陳述不一（參本院卷第11
    2 頁、第113 頁），實難以之為補強證人陳怡雯證詞之證據
    等語。惟依證人林月彤於本院審理中證稱，其施用搖頭丸、
    愷他命後，並非陷入無意識狀態，仍可講話、吃東西等語（
    參本院卷第118 頁、第119 頁），可知證人林月彤施用毒品
    後，或因毒品效力而對身體有所影響，但仍對外界環境有所
    知覺，本院自無僅因其有施用毒品，即認其證詞全無可採之
    理，附此敘明。
  (四)按販賣毒品乃違法行為，交易雙方類皆以隱匿秘密之方式而
    為，且毒品無公定價格，每次購買價量，隨時可能依雙方關
    係深淺、資力、需求量及對行情之認知、來源是否充裕、查
    緝是否嚴緊，購買者被查獲時供述來源對象之可能性風險等
    因素之評估，因而異其標準，機動調整，非可一概而論。販
    賣毒品之利潤所得，除經坦承犯行或價量俱屬明確者外，本
    難查得實情，是以除非別有積極事證，足認係以同一價量委
    託代買、轉售或無償贈與，確未牟利以外，尚難執此遽認非
    法販賣毒品之證據尚有不足（最高法院97年度台上字第1012
    號、3557號判決）。本件被告苟無任何利潤可圖，自無可能
    冒遭查緝之風險，將前開二、三毒品販賣他人，故被告係基
    於營利意圖而販賣前開二、三級毒品，且其販入之價格必較
    售出之價格低廉而從中賺取差價牟利乙節，亦堪認定。
  (五)綜上所述，本件事證明確，被告犯行堪以認定，應依法論科
    。
二、新舊法比較：按行為後法律有變更者，適用行為時之法律。
    但行為後之法律有利於行為人者，適用最有利於行為人之法
    律，刑法第2條 第1 項定有明文。查被告行為後，毒品危害
    防制條例部分條文業於98年5 月20日修正公布，此次修正依
    中央法規標準法第14條之規定，應自總統公布後3 日生效。
    本件被告為事實一、(一)、(二)部分行為後，有關論罪科刑所適
    用之毒品危害防制條例業於98年5 月20日修正公布，並於98
    年5 月22日施行，其中第4 條第2 至3 項（即販賣第二、三
    級毒品部分）得併科之罰金上限額度，分別由700 萬元、50
    0 萬元，修正後提高至1000萬元、700 萬元，經比較新舊法
    之結果，就犯事實一(一)、(二)部分，應以修正前之規定較有利
    於被告，自應適用修正前毒品危害防制條例之規定論處。至
    事實一(三)、(四)部分，因係上開條例修正生效後所為，自應逕
    依修正後規定論處，附此敘明。
三、按甲基安非他命、搖頭丸、愷他命、硝甲西泮分別為毒品危
    害防制條例第2 條第2 項第2 款、第3 款所規定之第二級毒
    品、第三級毒品，不得非法販賣、持有之。故核被告就犯罪
    事實欄一、(一)部分所為，係犯修正前毒品危害防制條例第4
    條第2 項之販賣第二級毒品罪；就犯罪事實欄一、(二)部分所
    為，係犯修正前同條例第4 條第2 項及第3 項之販賣第二級
    毒品及第三級毒品罪；就犯罪事實欄一、(三)、(四)部分所為，
    均係犯毒品危害防制條例例第4 條第第3 項之販賣第三級毒
    品罪。被告上開販賣第二級毒品、第三級毒品前，分別持有
    上開毒品之低度行為，為販賣之高度行為所吸收，均不另論
    罪。被告就事實一、(二)部分，係以一販賣行為同時觸犯販賣
    第二級、第三級毒品罪，為想像競合犯，應依刑法第55條前
    段規定，從較重之販賣第二級毒品罪論處。再公訴意旨就事
    實一、(二)部分，雖僅敘及被告販賣搖頭丸、愷他命，而未提
    及甲基安非他命、硝鉀西泮，然因此部分犯行為想像競合之
    一罪關係，本院自得併予審理，附此敘明。被告所犯販賣第
    二級毒品罪（共2 罪）、販賣第三級毒品罪（共2 罪），犯
    意各別，行為互殊，應予分論併罰。又被告前有如事實欄所
    示之犯罪科刑及執行情形，有臺灣高等法院被告前案紀錄表
    在卷可按，其於受徒刑之執行完畢後，5 年以內故意再犯本
    件有期徒刑以上各罪，均應論以累犯，並各依刑法第47條第
    1 項之規定，加重其刑，然毒品危害防制條例第4 條第2 項
    之販賣第二級毒品罪法定本刑為無期徒刑部分，依法均不得
    加重，僅得就有期徒刑及罰金部分加重之。爰審酌被告明知
    上開毒品均為政府明令禁止持有、販賣，竟為牟私利而販賣
    上開毒品，殘害國民身心健康，足使社會施用毒品人口增加
    ，而相對提高社會負成本，減損勞動生產力，影響社會層面
    至深且鉅，且其犯後飾詞狡辯，態度不佳，並考量本案被告
    販售第二級、第三級毒品之次數及販賣所得，與其犯罪之動
    機、目的、手段、智識程度、生活狀況等一切情狀，分別量
    處如附表主文欄所示之刑，並合併定其應執行之刑，以資懲
    戒。扣案夾鏈袋11包，有防止毒品裸露、逸出及潮濕之功用
    ，並便於攜帶販賣，顯係被告所有預備供販賣毒品所用之物
    ，應依刑法第38條第1 項第2 款之規定於被告所犯附表編號
    1 所示販賣第二級毒品項下宣告沒收之。又被告因附表所示
    販賣毒品犯行，所獲得之價金，雖均未扣案，惟仍應依毒品
    危害防制條例第19條第1 項之規定，分別在被告所犯各次罪
    刑項下宣告沒收之，如全部或一部不能沒收時，以其財產抵
    償之。另裝置0000000000號SIM 卡之行動電話，並非被告所
    有，業據證人即警員林勇國證述在卷，爰不另為沒收之諭知
    ，附此敘明。另事實一、(三)部分犯行，公訴意旨敘明被告同
    時亦販賣搖頭丸，然因此部分犯行如後述貳、無罪部分、三
    、(三)所述，並無其他補強證據可資認定被告有此部分犯嫌，
    本應為無罪之諭知，然此部分與論罪部分，有裁判上一罪之
    關係，爰不另為無罪之諭知。
貳、無罪部分：
一、公訴意旨另以：被告另意圖營利，基於販賣搖頭丸或愷他命
    之犯意，分別於：
  (一)98年4 月至6 月間某5 日，在高雄市大遠百百貨公司後面之
    全家便利超商，以400 元之代價，販賣1 包愷他命予蘇郁婷
    共5 次。（此部分事實，雖據公訴檢察官當庭更正後，形式
    上僅起訴1 次【參本院訴緝卷第19頁、第20頁】，然依最高
    法院99年度台上字第4789號判決意旨，該檢察官之更正業已
    減縮起訴犯罪事實，須以撤回起訴方式為之，故上開更正不
    生效力）
  (二)98年7 月10日，在高雄市大遠百百貨公司後面之全家便利超
    商，以900 元之代價，販賣搖頭丸1 顆及愷他命1 包予陳怡
    雯。
  (三)98年4 月至6 月間，分別在高雄市○○路130 號6 樓、復興
    路與興中路10樓及85大樓17之14號房，販賣愷他命及搖頭丸
    4 至5 次予黃敬元（不包含事實一、(二)、(三)部分，此部分事
    實，亦據公訴檢察官當庭更正後，形式上已非起訴範圍，然
    依前開說明，上開更正不生效力）。
  (四)因認認被告(一)、(二)、(三)所為，另分別涉犯毒品危害防制條例
    第4 條第2 項及第4 條第3 之販賣第二級及第三級毒品罪嫌
    等語。
二、按犯罪事實應依證據認定之，無證據不得認定其犯罪事實；
    又不能證明被告犯罪者，應諭知無罪之判決，刑事訟訴法第
    154 條第2 項、第301 條第1 項分別定有明文。再認定不利
    於被告之事實，須依積極證據，茍積極之證據本身存有瑕疵
    而不足為不利於被告事實之認定，即應為有利於被告之認定
    ，更不必有何有利之證據，而此用以證明犯罪事實之證據，
    猶須於通常一般人均不至於有所懷疑，堪予確信其已臻真實
    者，始得據以為有罪之認定，倘其證明尚未達到此一程度，
    而有合理性之懷疑存在，致使無從為有罪之確信時，即應為
    無罪之判決。另施用毒品者，其所稱向某人購買之供述，須
    補強證據以擔保其供述之真實性。良以施用毒品者其供述之
    憑信性本不及於一般人，況施用毒品者其供出來源，因而破
    獲者，法律復規定得減輕其刑，其有為偵查機關誘導、或為
    邀輕典而為不實之陳述之可能，其供述之真實性自有合理之
    懷疑。是施用毒品者關於其向某人購買毒品之供述，必須補
    強證據佐證，以擔保其供述之真實性，俾貫徹刑事訴訟無罪
    推定及嚴格證明之基本原則。又關於毒品施用者其所稱向某
    人購買毒品之供述，必須補強證據佐證，係指毒品購買者之
    供述縱使並無瑕疵，仍須補強證據佐證而言，以擔保其供述
    之真實性。該所謂補強證據，必須與施用毒品者關於相關毒
    品交易之供述，具有相當程度之關聯性，且足使一般人對於
    施用毒品者之供述無合理之懷疑存在，而得確信其為真實，
    始足當之（最高法院82年度臺上字第163 號、96年度臺上字
    第1029號判決、同院76年臺上字第4986號、30年上字第816
    號等判例意旨參照）。
三、檢察官認被告涉有前述犯行，就公訴意旨(一)部分，係以證人
    蘇郁婷於警詢、偵訊與本院審理中之證述及0000000000號電
    話之監聽譯文為其論據。就公訴意旨(二)部分，係以證人陳怡
    雯於警詢、偵訊與本院審理中之證述及0000000000號電話監
    聽譯文為其論據；就公訴意旨(三)部分，係以證人黃敬元之證
    詞為其論據。訊據被告堅詞否認有何販賣毒品行為。經查：
  (一)本件公訴意旨所指被告持用之0000000000號電話，雖經依法
    監聽，業據本院調閱98年度聲監字第1184號、第1416號卷核
    閱無訛，惟依上開卷內資料所示，該電話之監聽起始日期為
    98年7 月1 日（參98年聲監1184號卷第67頁），且經監聽結
    果，該0000000000號電話，自開始監聽時期，已非被告所持
    用，亦與被告無關等情，則據證人即高雄市政府刑警大隊員
    警林勇國於本院審理中證述明確（參本院訴緝54號卷第121
    頁），並有高雄市政府警察局刑警大隊聲請監聽票案情報告
    書在卷可佐（參98聲監1146號卷第5 頁至第7 頁）。依此而
    論，上開0000000000號電話經警於98年7 月1 日開始監聽後
    ，縱使雙方對話內容經研判認係從事販賣毒品行為，亦與被
    告無涉，先予敘明。
  (二)公訴意旨(一)部分犯行，雖據證人蘇郁婷於警詢、偵訊及本院
    審理中均一致證稱有向被告購買愷他命等語明確（參偵二卷
    第35頁至第37頁、第45頁；本院卷第202 頁至第206 頁），
    然此部分犯行之行為時間均係98年7 月1 日前所為，如前(一)
    所論，並無各該次交易行為之任何通訊監察譯文可資佐證，
    復無其他補強證據如扣案毒品或其他人證足以證明被告有此
    販毒嫌疑，揆諸首開最高法院判決說明，尚難逕以證人蘇郁
    婷單方面之指述，即遽認被告涉有公訴意旨(一)之犯嫌，自應
    就此部分為被告無罪之諭知。
  (三)公訴意旨(二)部分犯行，雖證人陳怡雯所證可採，業據本院論
    述如前，然其於本院審理中亦明確證稱，因時隔已久，應以
    98年10月警詢時之陳述為準，有本院審理筆錄可考（參本院
    卷第108 頁）。而證人陳怡雯於該次警詢中，對98年7 月10
    日與0000000000號電話通話後，並未購得毒品乙節，業已明
    確陳述（參偵一卷第102 頁），參以98年7 月10日時，0000
    000000號電話已非被告所持用，亦與被告無涉，有如前述，
    此亦可由該次通話內容中對方明確表明非陳瀚宇，對於證人
    陳怡雯以術語購毒似非能理解之情而明（參本院訴緝54號卷
    第103 頁勘驗筆錄）。準此，公訴意旨所指證據，均無法執
    以認定被告於98年7 月10日有販賣毒品予證人陳怡雯，自難
    逕為不利被告之認定。
  (三)公訴意旨(三)部分犯行，雖證人黃敬元於警詢、偵訊及本院審
    理中證述可採，有如前述，然除事實一、(二)、(三)部分犯行，
    有扣案毒品可資佐證外，證人黃敬元其於陳述，並無補強證
    據如扣案毒品或其他人證足以證明被告有此販毒嫌疑，揆諸
    首開最高法院判決說明，尚難逕以證人黃敬元單方面之指述
    ，即遽認被告涉有公訴意旨(三)之犯嫌。
四、綜上所述，檢察官所舉出之證據資料，尚不足以證明被告有
    此部分之犯行，自無從為被告不利之認定。此外，復查無其
    他積極事證足認被告有檢察官所指犯行，而不能證明被告犯
    罪，爰依法均為無罪諭知。
據上論斷，應依刑事訴訟法第299 條第1 項前段、第301 條第1
項前段，修正前毒品危害防制條例第4 條第2 項、第3 項，修正
後毒品危害防制條例第4 條第3 項、第19條第1 項前段，刑法第
11條、第2 條第1 項、第55條、第47條第1 項、第51條第5 款、
第9款、第38條第1 項第2 款，判決如主文。
本案經檢察官劉慕珊到庭執行職務。
中    華    民    國   100    年    8     月    19    日
                  刑事第十四庭  審判長法  官   陳銘珠
                                      法  官   謝琬萍
                                      法  官   林揚奇
以上正本證明與原本無異。
如不服本判決應於收受判決後10日內向本院提出上訴書狀，並應
敘述具體理由。其未敘述上訴理由者，應於上訴期間屆滿後20日
內向本院補提理由書(均須按他造當事人之人數附繕本)「切勿逕
送上級法院」。
中    華    民    國   100    年    8     月    19    日
                                      書記官   何明昌
附錄本案論罪科刑法條：
修正前毒品危害防制條例第4條
製造、運輸、販賣第一級毒品者，處死刑或無期徒刑；處無期徒
刑者，得併科新臺幣1 千萬元以下罰金。
製造、運輸、販賣第二級毒品者，處無期徒刑或7 年以上有期徒
刑，得併科新臺幣700萬元以下罰金。
製造、運輸、販賣第三級毒品者，處5 年以上有期徒刑，得併科
新臺幣500萬元以下罰金。
製造、運輸、販賣第四級毒品者，處3 年以上10年以下有期徒刑
，得併科新臺幣3百萬元以下罰金。
製造、運輸、販賣專供製造或施用毒品之器具者，處1 年以上7
年以下有期徒刑，得併科新臺幣1百萬元以下罰金。
前5項之未遂犯罰之。
修正後毒品危害防制條例第4條
製造、運輸、販賣第一級毒品者，處死刑或無期徒刑；處無期徒
刑者，得併科新臺幣2千萬元以下罰金。
製造、運輸、販賣第二級毒品者，處無期徒刑或7 年以上有期徒
刑，得併科新臺幣1千萬元以下罰金。
製造、運輸、販賣第三級毒品者，處5 年以上有期徒刑，得併科
新臺幣7百萬元以下罰金。
製造、運輸、販賣第四級毒品者，處3 年以上10年以下有期徒刑
，得併科新臺幣3百萬元以下罰金。
製造、運輸、販賣專供製造或施用毒品之器具者，處1 年以上7
年以下有期徒刑，得併科新臺幣1百萬元以下罰金。
前五項之未遂犯罰之。
附表：
┌──┬─────┬──────────────────────┐
│編號│犯罪事實  │         主          文                     │
├──┼─────┼──────────────────────┤
│ 1  │犯罪事實欄│陳瀚宇販賣第二級毒品，累犯，處有期徒刑柒年陸│
│    │一、(一)    │月。扣案空夾鏈袋拾壹包，沒收之。未扣案販賣第│
│    │          │二級毒品所得財物新臺幣伍佰元，沒收之，如全部│
│    │          │或一部不能沒收時，以其財產抵償之。          │
├──┼─────┼──────────────────────┤
│ 2  │犯罪事實欄│陳瀚宇販賣第二級毒品，累犯，處有期徒刑柒年陸│
│    │一、(二)    │月。未扣案販賣第二級毒品及第三級毒品所得財物│
│    │          │新臺幣陸仟元，沒收之，如全部或一部不能沒收時│
│    │          │，以其財產抵償之。                          │
├──┼─────┼──────────────────────┤
│ 3  │犯罪事實欄│陳瀚宇販賣第三級毒品，累犯，處有期徒刑伍年陸│
│    │一、(三)    │月。未扣案販賣第三級毒品所得財物新臺幣柒佰元│
│    │          │，沒收之，如全部或一部不能沒收時，以其財產抵│
│    │          │償之。                                      │
├──┼─────┼──────────────────────┤
│ 4  │犯罪事實欄│陳瀚宇販賣第三級毒品，累犯，處有期徒刑伍年陸│
│    │一、(四)    │月。未扣案販賣第三級毒品所得財物新臺幣貳仟捌│
│    │          │佰元，沒收之，如全部或一部不能沒收時，以其財│
│    │          │產抵償之。                                  │
└──┴─────┴──────────────────────┘